---
title: "Projet 1"
author: "Ruben"
date: "22/02/2022"
output:
  html_document: default
  pdf_document: default
---

```{r setup, include=FALSE}
knitr::opts_chunk$set(echo = TRUE)
```

## Librairies

```{r,message=F,warning=F}

## voir les sujets qui ont plusieurs points dans le temps
## voir c'est quoi l'étude, si c'est des sujets sains
## réseau à l'intérieur d'adulte
## analyse par entérotype
## voir par rapport aux abondances relatives
## voir la distribution des espèces

library(data.table)
library(phyloseq)
library(tidyverse)
library(dplyr)
library(ggpubr)
library(rstatix)
library(ggplot2)
library(ggsignif)
library(devtools)
library(SpiecEasi)
library(ggthemes)

```

## Import des données

```{r,message=F,warning=F}

load(file = "curated_v3_otu_tax.rda")

otu <- data.frame(OTU)
taxo <- data.frame(TAX)

```


## On garde les données

```{r,message=F,warning=F}

otus <- otu
tax <- taxo

map <- sampleMetadata


```

## Regrouper les maladies

```{r,message=F,warning=F}
# On va regrouper les facteurs dans la colonne "disease car il y a beaucoup de facteurs"

map$disease <- factor(map$disease)

# tout d'abord on simplifie les facteurs car il y a en a 23

# tous les facteurs contenant "adenoma" :
Adenoma <- grep("adenoma", levels(map$disease),fixed=TRUE,state.name, value = TRUE)

# tous les facteurs contenant "CRC" :
Colorectal <- c("metastases",grep("CRC", levels(map$disease),fixed=TRUE,state.name, value = TRUE))

# les maladies métaboliques (T2D, hypercholestérolémie etc etc)

Metabolic <- c("ACVD", "hypercholesterolemia", "hypertension", "hypertension;metastases", "IGT", "T2D")

# enfin le bipolar disorder et 

Bowel <- c("IBD")
  
Arthritis <- c("RA")

levels(map$disease) = list(
  "Control" = c("healthy"),
  "Adenoma" =  Adenoma,
  "Colorectal" = Colorectal,
  "Metabolic" = Metabolic,
  "Bowel" = Bowel,
  "Arthritis" = Arthritis,
  "BD" = c('BD'))


```

## Descriptif des données

```{r,message=F,warning=F}

plot <- function(category, title, fill){
  map_sub <- map %>%
    select(category) %>%
    table(., useNA = "always")  %>%
    as.data.frame(.) %>%
    filter(Freq!=0)


  p <- ggplot(map_sub, aes(fill=., y=Freq, x=.)) + 
    geom_bar(stat="identity",position="stack")+
    theme_minimal() +
    geom_text(aes(label=Freq,
                  vjust=0.3, 
                  hjust=ifelse(Freq>1200, 1.3,-0.3),
                  angle = 90), 
              size=3.3,
              color="black"
              )+
    labs(x = NULL, y = NULL, title = title, fill= fill) 
  
  
  ## si la catégorie est age on change les labels x qui sont mal ordonnés
  
  
    if(category == 'age_category'){
      p <- p + scale_x_discrete(limits=c("newborn","child","schoolage","adult","senior"))
  }
  
  p

}

plot('age_category','Patients Counts by Age Category', 'Age Category')

plot('gender','Patients Counts by Gender', 'Gender')

plot('antibiotics_current_use','Patients Counts by Antibiotics Current Use', 'Antibiotics Current Use')

plot('body_site','Patients Counts by Body Site', 'Body Site')


plot('disease','Patients Counts by Health Condition', 'Health Condition')

```

## Unicité échantillons et patients

```{r,message=F,warning=F}


isUnique <- function(vector){
                 return(!any(duplicated(vector)))
           }
isUnique(map$sample_id)

isUnique(map$subject_id)

nrow(map)

ncol(otus)

```
Les échantillons et les patients ne sont pas uniques
On a 20 000 lignes environ

```{r,message=F,warning=F}

## on enlève les échantillons dans tax qui contiennent des NA

tax  <- tax[ , colSums(is.na(tax)) == 0]

ncol(otus)

nrow(map)
```

```{r,message=F,warning=F}
# on sélectionne les échantillons uniques, par leur ID

map <- map[!duplicated(map$sample_id), ]

# si un patient a plusieurs échantillons, on prend celui qui aura le nombre de reads le plus élevé

map <- unique(setDT(map)[order(subject_id, -number_reads)], by = "subject_id")


isUnique(map$sample_id)

isUnique(map$subject_id)

nrow(map)

```

Les échantillons et les patients sont uniques

On a 12661 échantillons = patients uniques

## Contrôle Qualité des données

```{r,message=F,warning=F}


# on prend les échantillons en commun entre les otus et metamap

common.ids <- intersect(map$sample_id, t(colnames(otus)))

# on prend les échantillons en commun seulement
otus <- otus[,common.ids]
rownames(map) <- map$sample_id
map <- merge(x = map, y = data.frame(common.ids), by.x = "sample_id", by.y="common.ids")

# d'abord on enlève les souches qui sont présentes dans aucun échantillon

map <- map[apply(map, 1, function(x) !all(x==0)),]

# d'abord on drop les colonnes qui sont redondantes (study_condition = disease)
map$study_condition <- NULL
map$study_name <- NULL
map$infant_age <- NULL

# on sélectionne les microbiotes intestinaux seulement

index <- which(map$body_site == 'stool')
map <- map[index,]

# on réordonne les 2 tableau

nrow(map)


```
Le dataset a 9515 avec, et 127 variables

## Preparation des données

```{r,message=F,warning=F}


# est-ce que les id entre map et otus sont égaux ?

setequal(colnames(otus),t(map$sample_id))

# est-ce que les id entre otus et taxonomie sont égaux ?

setequal(rownames(otus),rownames(tax))

nrow(map)

```
```{r,message=F,warning=F}

# On s'intéresse au genre bifidobactérium d'abord donc on les sélectionne

index <- which(tax$Genus =='Bifidobacterium')
bifid_especes <- rownames(tax)[index]

# Calcul des abondances bifid seulement

somme_bifid <- otus %>%
  filter(rownames(.) %in% bifid_especes) %>%
  colSums(., na.rm=TRUE)

# Calcul des abondances totales

somme_total <- otus %>%
  colSums(., na.rm=TRUE) %>%
  data.frame(.)

bifid_normalized <- somme_bifid/somme_total

# on merge

bifid <- data.frame(cbind(sample_id = rownames(somme_total), reads_total = somme_total, reads_bifid = bifid_normalized))

colnames(bifid) <- c('sample_id', 'reads_total', 'reads_bifid')


map <- merge(map,bifid, by = "sample_id")


```


## Analyse descriptive

Boxplot antibiotiques

```{r,message=F,warning=F}

### on garde que les adultes et on enlève les NA

map_antibio <- map %>%
  filter((antibiotics_current_use=='yes' | antibiotics_current_use=='no') & age_category=='adult')

p  <- ggboxplot(map_antibio, x="antibiotics_current_use", y="reads_bifid", fill="antibiotics_current_use",outlier.shape = NA )
  
p <- p + scale_fill_brewer(palette="Dark2",labels = c("No (4921 adults)", "Yes (52 adults)")) +
  
  theme_minimal() +
  
  labs(x = NULL, y = NULL, title = "Relative Abundance of Bifidobacterium",fill= "Takes Antibiotics") + 
  coord_cartesian(ylim=c(0,0.3))

p + stat_compare_means(label.y = 0.28)

map_antibio <- map %>%
  filter(age_category=='adult' & (is.na(antibiotics_current_use) | antibiotics_current_use=='no'))

p  <- ggboxplot(map_antibio, x="antibiotics_current_use", y="reads_bifid", fill="antibiotics_current_use",outlier.shape = NA )
  
p <- p + scale_fill_brewer(palette="Dark2",labels = c("No (4921 adults)", "NA (3571 adults)")) +
  
  theme_minimal() +
  
  labs(x = NULL, y = NULL, title = "Relative Abundance of Bifidobacterium",fill= "Takes Antibiotics") + 
  coord_cartesian(ylim=c(0,0.3))

p + stat_compare_means(label.y = 0.28)


```


Boxplot western/westernized
```{r,message=F,warning=F}


# on prend les échantillons en commun entre les otus et metamap

common.ids <- intersect(map$sample_id, t(colnames(otus)))

# on prend les échantillons en commun seulement
otus <- otus[,common.ids]
rownames(map) <- map$sample_id
map <- merge(x = map, y = data.frame(common.ids), by.x = "sample_id", by.y="common.ids")

# transformation facteur de la col non_westernized
map$non_westernized  = factor(map$non_westernized, levels=c("no", "yes"))

# on garde que ceux qui ne consomment pas d'antibio

map_adult_no_antibio <- map[which(map$antibiotics_current_use=="no" & map$age_category=="adult"),]

p<-ggboxplot(map_adult_no_antibio, x="non_westernized", y="reads_bifid", fill="non_westernized",outlier.shape = NA )
  
p <- p +
  
  scale_fill_brewer(palette="Dark2", labels = c("No (4774 adults)", "Yes (147 adults)")) +
  
  theme_minimal() +
  
  labs(x = NULL, y = NULL, title = "Relative Abundance of Bifidobacterium among Antibiotic non-takers",fill= "Non Westernized") +
  
  coord_cartesian(ylim=c(0,0.3))

p+stat_compare_means(label.y = 0.28)


```

Boxplot healthy/disease
```{r,message=F,warning=F}

# on enlève les arthrithis car il y en a que 3

p<-ggplot(map_adult_no_antibio, aes(x=disease, y=reads_bifid, fill=disease))+ geom_boxplot(outlier.shape = NA) + labs(fill= "Disease (adults count)")
  
p <- p + scale_fill_brewer(palette="Dark2", labels = c("Control (4348)","Adenoma (29)", "Colorectal (74)", "Metabolic (320)", "Bowel (45)","Arthritis (85)", "BD (20)")) + 
  
  theme_minimal() + labs(x = NULL, y = NULL, title = "Relative Abundance of Bifidobacterium among Adults")+coord_cartesian(ylim=c(0,0.40)) + stat_compare_means(label.y = 0.35, label.x ="Adenoma")
p

```

Distribution of Bifidobactérium en fonction de l'âge (seulement contrôles)
```{r,message=F,warning=F}

# on sélectionne que les contrôles (sujets sains) pour éviter des biais

map_age <- map %>%
  filter(antibiotics_current_use =="no")

map_age$age_category <- factor(map_age$age_category, levels=c("newborn","child","schoolage","adult","senior"))

ggplot(map,                       
       aes(x = age_category,
           y = reads_bifid, color=age_category )) +
  geom_point() +
  labs(x = NULL, y = NULL, title = "Relative Abundance of Bifidobacterium, no Antibiotics Takers") + labs(color= "Age Category") +
  scale_color_brewer(palette = "Set2", labels = c("newborn (137)","child (160)","schoolage (88)","Adult (4921)", "Senior (422)")) +
  scale_x_discrete(limits=c("newborn","child","schoolage","adult","senior")) +
  
  stat_compare_means(label.y = 0.9,label.x = "child")

```

Boxplot bactérium en fonction du genre homme/femme
```{r,message=F,warning=F}

# on enlève les na pour gender

map_gender <- map[!is.na(map$gender),]

map_gender <- map_gender[which(map_gender$age_category=="adult"),]

# on sélectionne que les adultes (encore une fois)

p<-ggplot(map_gender, aes(x=gender, y=reads_bifid, fill=gender))+ geom_boxplot(outlier.shape = NA) + labs(fill= "Gender")
  
p <- p + scale_fill_brewer(palette="Dark2") + theme_minimal() + labs(x = NULL, y = NULL, title = "Relative Abundance of Bifidobacterium among Adults, no Antibiotics Takers")+coord_cartesian(ylim=c(0,0.29)) + stat_compare_means(label.y = 0.25)
p
  
```

